臺灣高等法院高雄分院刑事判決　　　　　九十二年度上訴字第一五四二號
　　上　訴　人　台灣高雄地方法院檢察署檢察官
　　被　　　告　戊○○
　　選任辯護人　連立堅律師
　　　　　　　　李淑欣律師
　　　　　　　　蔡晉祐律師
右上訴人因被告偽造有價證券案件，不服臺灣高雄地方法院九十一年度訴字第三七一
七號中華民國九十二年六月三十日第一審判決（起訴案號：臺灣高雄地方法院檢察署
九十一年度偵字第九三一０號），提起上訴，本院判決如左：
      主      文
原判決撤銷。
戊○○連續意圖供行使之用，而偽造有價證券，處有期徒刑年貳月。偽造附表一所
示之提貨單拾伍張，均沒收之。
      事      實
一、戊○○自民國九十年十二月中旬起，在甲○○○企業股份有限公司（下稱甲○○○）擔任會計職務，負責承辦甲○○○提貨單之印製業務，竟意圖供行使之用，
    基於概括之犯意，先後於九十一年一月十九日及廿一日，在高雄市○○區○○路
    八二號大新百貨企業股份有限公司（下稱大新百貨），連續基於職務之便，以補
    列印之方式，盜印如附表一所示之甲○○○提貨單十五張，分別於(一)九十一年一
    月廿日下午一時四十分許，至高雄市○○區○○路甲○○○和平店地下一樓超市
    購物，並持盜印如附表一編號一之提貨單（編號0000000000000)向不知情之收銀
    人員結帳，消費金額為新台幣（下同）一千五百元。(二)同年一月廿二日下午六時
    十六分許，至高雄市前金區○○○路五九號大立伊勢丹百貨公司（下稱大立百貨
    ）三樓ＳＥ專櫃消費五千三百一十元，由專櫃小姐郭淑貞帶至收銀台結帳，並使
    用面額共五千二百四十四元之如附表一編號二之盜印提貨單(編號0000000000000
    、0000000000000、0000000000000、0000000000000、0000000000000號）及現金
    六十六元付款。(三)同日下午六時四十分許，至大立百貨一樓資生堂專櫃消費六千
    元，由專櫃小姐林女軫帶至收銀台結帳，並使用面額共五千九百五十五元如附表
    一編號三之盜印提貨單(編號0000000000000、0000000000000、0000000000000、
    0000000000000、0000000000000、0000000000000號)及現金四十五元付款。(四)同
    年月二十三日中午十二時四十分許，至大立百貨三樓ＳＥ專櫃消費四千七百六十
    六元，由專櫃小姐郭淑貞帶至收銀台由邱雅玲結帳，並使用面額共三千三百三十
    三元如附表一編號四之盜印提貨單（編號0000000000000、0000000000000、0000
    000000000號)及現金一千四百三十三元付款等情。嗣經甲○○○會計課長庚○○
    發現電腦提貨單兌銷額出現異常，經查明後，始悉上情，乃報警處理。
二、案經甲○○○企業股份有限公司訴由高雄市政府警察局埕分局移送臺灣高雄地
    方法院檢察署檢察官偵查起訴。
      理      由
甲、有罪部分：
  一、訊據被告戊○○矢口否認有前開偽造有價證券犯行，辯稱：我並未於九十一年
      一月十九日及廿一日盜印附表一所示之大統提貨單，亦未於同年一月二十日、
      廿二日及廿三日持盜印之大統提貨單至甲○○○和平店地下一樓超市、大立百
      貨三樓三一櫃及一樓二櫃消費購物。九十一年一月廿一日，因公司電腦室移機
      ，故未列印提貨單。另九十一年一月廿日下午下班後，即直接騎機車前往高雄
      市三民區義德陽明國小斜對面，即我兼職之直銷事業中心提貨，約六時卅分許
      到中心。直銷事業中心所在與大立百貨有一段相當之距離，故我不可能於當日
      下午六時十六分在大立百貨三樓仕女服裝部消費後，於下午六時卅分到達中心
      ，再於下午六時四十一分回到大立百貨一樓資生堂專櫃持偽造之提貨單消費，
      我並無不法之情事云云。
  二、惟查前開事實，業據告訴代理人庚○○於警訊、偵查中、原審及本院指訴綦詳
      ，核與證人郭淑貞、林女軫、邱雅玲分別於警訊、偵查中、及原審證述之情節
      相符，並有大統提貨單補列印明細表三紙、大統提貨單兌貨超兌查詢七份、消
      費明細、統一發票、大立百貨商品銷貨日報單各三份、補列印提貨單影本共十
      五張在卷可稽。又查被告於九十一年一月廿日下午一時四十分許，偕同其母丁○○至甲○○○和平店地下一樓超市消費，並由被告辦理結帳等情，有告訴人
      提出當日之監視錄影光碟一片在卷可按，復據本院分別於九十二年十二月三日
      及十七日當庭勘驗屬實，並經勘驗在場之甲○○○人員即證人辛○○、壬○○
      、乙○○、己○○指認無訛，並製有勘驗筆錄在卷足憑，衡之常理，苟被告無
      於附表一編號一之時地持盜印之甲○○○提貨單（編號0000000000000)前往消
      費，被告何須否認有至甲○○○和平店地下一樓超市購物之事實，足見被告此
      部分之辯解，尚無足取。至於證人張簡敏川於原審雖證述：被告在九十一年一
      月二十二日有到我們公司提貨，她都是在下班直接到我們公司提貨。她都是在
      十五日訂貨，之後我們會將訂貨單報到台北總公司，被告就可以直接提貨。因
      為公司整理之後到寄貨的時間約六、七天，所以推算被告二十二日有去，我連
      絡被告後，被告是隔天過來拿的，我們是星期一到貨。被告拿貨不用簽收。我
      是四、五點之後回來中心，被告是在六點半左右到中心。被告之前都是六點半
      左右，一月二十二日中心位置是在三民區○○路陽明國小斜對面等語（見原審
      九十二年三月二十一日訊問筆錄）。然查證人張簡敏川於原審作證時距案發時
      已逾一年，且被告於九十一年一月廿二日前往提貨時既未簽收，又無任何書面
      資料足證被告係當日下午六時卅分許前往提貨，從而，證人張簡敏川之上開證
      述，顯係事後迴護被告之詞，自難採為有利於被告之認定。
  三、證人郭淑貞就被告使用盜印之提貨單消費之時間，其於警訊中先證稱：第一次
      是於九十一年一月二十二日約十八時，第二次是於一月二十三日約十二時等語
      ；於原審審理中則稱：被告是在二十二日中午來，買了衣服，二十三日是來換
      衣服，也是在中午，因為二十二日中午比較沒人，所以對被告有印象，警訊筆
      錄記載一月二十二日晚上六點到我專櫃消費，是警察記錯，我簽名時沒有注意
      看，我確定兩天都是中午來消費，第二天被告還跟我說，她趕著一點要上班等
      語。另就如何發現被告使用盜印提貨單之經過，於警訊中先證稱：是公司結帳
      後發現我所收受被告所使用的是偽造的甲○○○提貨單等語；於偵查中則稱：
      因為被告來我專櫃買衣服，我帶她去邱雅玲處結帳，她拿出提貨單給邱雅玲結
      帳，過約一小時，出納小姐就打電話問我該提貨單是何人使用的，有問題，因
      為被告是當天我第一位開市的客人，所以我印象很清楚，她是我當天第一個使
      用提貨單的客人等語；於原審審理中則證稱：事後大立百貨會計課打電話告訴
      我，才發現提貨單是盜印的，一月二十二日當天幾小時後會計就打電話問我，
      她叫我再注意看看對方有沒有再來等語。由上觀之，證人郭淑貞就被告使用盜
      印提貨消費之時間及經過情形，其前後供稱雖稍有出入，然其對於被告於附表
      一編號二、四之時地，如何使用盜印之提貨單消費之基本事實陳述，並無不同
      ，是證人郭淑貞之證詞，自得採為認定被告犯罪之證據。
  四、證人邱雅玲就如何發現被告使用盜印之提貨單，其於警訊中證稱：是公司結帳
      後發現我所收受被告所使用的是偽造的甲○○○提貨單等語；於偵查中又證稱
      ：我收到被告交給郭淑貞的提貨單，被告與郭淑貞一起來的，我交給出納不久
      後，出納小姐通知我該提貨單已經使用過等語；於原審審理中則證稱：二十三
      日的中午有見到被告，被告在大立的三樓百之百服飾專櫃買衣服，她和專櫃小
      姐郭淑貞來結帳，她拿提貨單，要補錢，人就過來，她走之後，出納馬上打電
      話給我說如果收到百之百的提貨單，就把編號抄下來，因為那提貨單有問題，
      出納小姐是因為二十二日買了之後，發現提貨單有重覆兌換的情形，第二天打
      電話來時，剛好被告已經走了，因為前一天晚上的帳，要到隔一天入電腦才會
      發現有問題等語。則證人邱雅玲接獲出納小姐之通知究係被告二十二日或二十
      三日使用之提貨單已經使用過，其先後之證述雖略有不符。惟查依告訴人公司
      作業程序，營業日結束營業時，收銀員才將當日經收之售貨所得及資料（包括
      現金、禮券、信用卡簽帳單、提貨單等）解繳出納之保險箱鎖存，次日上班再
      由出納開啟清點並輸入電腦，因此一月廿二日之交易，出納在次日才會清點核
      算，出納於交易當日不可能自電腦中發覺提貨單有重複使用情事等情，業據告
      訴人具狀供明在卷（見本院卷第四七、四八頁）。足證證人邱雅玲偵查中之供
      述，顯係誤記出納通知之日期所致。證人邱雅玲對於被告持上開盜印之提貨單
      至大立公司消費結帳之基本事實陳述，既無不當之處，自得採為認定被告犯罪
      之證據。
  五、證人林女軫即大立百貨一樓資生堂專櫃小姐於九十二年四月十一日原審審理中
      先證稱：對在庭之被告並無印象等語；復於同年四月二十五日原審審理中改稱
      ：對在庭之被告臉型有點印象，上次說沒印象是因為上次被告的髮型不一樣，
      我印象中客人是短髮等語，先後所述略有出入。再者，證人林女軫於原審又證
      稱：一月二十二日下午六時，有一位小姐來到我們專櫃用提貨單買化妝品，當
      天比較少人，提單的金額又比較大，買完隔天大立的課長拿照片給我指認來買
      東西的小姐，所以有印象等語（見原審卷第一三七、一三八頁）。而證人即大
      立百貨收銀課長林素蓮於原審亦證稱：我去上班時，三樓收銀員邱雅玲有告訴
      我為了客人使用提貨單有問題的事被大立百貨經理帶出去，我就打電話去問經
      理，經理說這個人是我以前在大統的老同事，我應該認識，經理沒有告訴我名
      字，我在辦公室裡順手找出以前同事合照的照片，我在甲○○○工作二十七年
      ，七十三年離開大統到大立，我找出一張八十九年十二月原來大統會計課長退
      休大家聚餐的照片，照片裡共有十四人，都是大統以前的老同事，我先拿照片
      給邱雅玲，看看她去看的到底是誰，她很明確告訴我她出去看的人在照片裡，
      和當天結帳時看到的是同一人，就是照片裡穿紅衣服的被告，然後我又接到庚○○之委託，要我去資生堂查販賣的人對來買的人有無印象，我就去問林女軫
      ，當時櫃檯只有她一人，我請她查銷貨日報表，看這一筆是誰販賣的，她看了
      以後就說是她自己賣的，我有帶這張照片去，我問她來買的人有沒有在照片裡
      ，她看了一下，也是指穿紅衣服的人，但指出的速度沒有邱雅玲快等語（見原
      審九十二年四月二十五日訊問筆錄）。由上可知，本件案發一、二天，林素蓮
      即找出前開合照供售貨員及收銀員指認，售貨員林女軫曾經指認合照中之被告
      即係持用盜印提貨單消費之人，因其曾經指認過，對於被告在照片中之形象穿
      著當然印象深刻，原審於一年之後再提示該合照及同日所拍攝之其他合照供林
      女軫指認，雖林女軫在原審第一次出庭作證回稱：「沒有印象」（見一審卷一
      三七頁），惟其第二次應傳到庭即稱：「臉型有點印象，上次說沒印象是因為
      上次被告的髮型不一樣，我印象中客人是短髮」（見一審卷一六四頁）。查林
      女軫於案發後一年辨認被告本人，因被告髮型有所變更，故而第一次說「沒有
      印象」，第二次經仔細端詳，說「有點印象」，均與常情無悖，尚難以林女軫
      於原審第一次供述對被告沒有印象乙節，遽認其證詞不足採信。
  六、被告自九十年十二月中旬起，至九十一年元月底止，在甲○○○擔任會計職務
      ，負責承辦甲○○○提貨單之印製業務等情，已據被告供明在卷，其中盜印附
      表一提貨單係使用被告密碼「十四」，有大統提貨單補印明細表可按，並於次
      日前往大統和平店地下一樓消費，已如前述。而被告於九十一年元月廿一日上
      午，曾進入大新百貨公司電腦室列印提貨單等情，又據大統電腦室主管即證人
      丙○於本院審理時證述無訛（見本院卷第一０七－一一一頁）。而被告於附表
      一所示之時地，行使附表一所示之偽造提貨單消費購物之事實，已論述如前，
      足見附表一所示之提貨單，係被告於九十一年一月十九日及廿一日所分別偽造
      ，至為明確。綜上所述，被告所辯各情，無非卸責之詞，不足採信。本件事證
      明確，被告之犯行，堪以認定。至於本院聲請傳喚證人陳秋燕以證明：大新百
      貨之電腦室係一開放辦公室，列表機即置於辦公室一角，並無所謂列印室。而
      列表機係供所有員工列印使用，並非僅作為列印提貨單之用等情。惟被告之犯
      行，已至為明確，顯無再予傳訊之必要，併此敘明。
  七、按百貨公司經發行單位委託所印製發行之提貨單，如以實行提貨單券面所表示
      之權利時，必須占有該提貨單為其特質，自屬有價證券之一種。核被告意圖供
      行使之用，而偽造有價證券之行為，係犯刑法第二百零一條第一項之偽造有價
      證券罪。又被告偽造有價證券之後，復持以行使，其行使之低度行為，為偽造
      之高度行為所吸收，不另論罪。又偽造有價證券而行使之，本含有詐欺性質，
      被告之詐欺行為不另行論罪。又被告於九十一年一月廿一日盜印附表一編號二
      至四之十四張提貨單行為，係數個舉動接續施行，為接續犯，應僅論以一罪。
      又被告九十一年一月十九日及同年月廿一日偽造有價證券犯行，時間密接，手
      法相同，所犯又係同一罪名之罪，顯係基於概括之犯意，反覆實施，應依連續
      犯之規定論以一罪。又被告附表一編號一、三之犯行，雖未經公訴人起訴，惟
      與起訴事實（附表一編號二、四之犯行）具有連續犯關係，係屬裁判上一罪，
      為起訴效力所及，本院自得一併審理。
  八、原審未予詳查，遽為被告無罪之諭知，尚有未當，公訴人上訴意旨，指摘原判
      決不當，為有理由，自應由本院將原判決撤銷改判。審酌被告尚無犯罪前科，
      有臺灣高等法院被告全國前案紀錄表在卷可稽。茲因一時失慮，觸犯刑章，所
      犯情節非重，犯罪所得僅二萬四千三十二元等一切情狀，量處如主文第二項所
      示之刑。偽造附表一所示之提貨單十五張，不問屬於犯人與否，依刑法第二百
      零五條之規定併宣告沒收之。
乙、不另為無罪諭知部分：
  一、公訴意旨略以：被告戊○○自民國九十年十二月中旬起，在甲○○○企業股份
      有公司（下稱甲○○○）擔任會計職務，負責承辦甲○○○提貨單之印製業務
      ，竟意圖供行使之用，於九十一年一月二十一日，在高雄市○○區○○路八二
      號大新百貨企業股份有限公司，基於職務之便，以補列印之方式，盜印附表二
      所示之甲○○○提貨單二百零四張，並持以行使，因認被告有另犯刑法第二百
      零一條第一項之偽造有價證券罪嫌。
  二、按犯罪事實應依證據認定之，無證據不得推定其犯罪事實；又不能證明被告犯
      罪者，應諭知無罪之判決，刑事訴訟法第一百五十四條、第三百零一條第一項
      前段分別定有明文。再認定被告有罪之事實，應憑證據，如未能發現相當之證
      據，或證據不足以證明，自不能以推測或擬制之方法，以為裁判之基礎；且認
      定犯罪事實所憑之證據，其為訴訟上之證明，須達於通常一般人均不致有所懷
      疑，而得確信其為真實之程度者，始得據為有罪之認定，倘其證明尚未達到此
      一程度而有合理之懷疑存在時，尚難為有罪之認定基礎；苟積極證據不足以為
      不利於被告事實之認定，即應為有利於被告之認定，更不必有何有利之證據（
      最高法院三十年上字第八一六號、四十年臺上字第八六號、七十六年臺上字第
      四九八六號判例參照）。
  三、公訴人認被告戊○○涉犯前揭罪嫌，無非係以告訴代理人庚○○之指訴、及甲○○○提貨單補列印明細表，為其論據。訊據被告堅決否認前揭犯行，辯稱：
      未盜印提貨單及持盜印之提貨單至大立百貨購物，當時負責列印提貨單的工作
      ，但每個同事都有補列印的代碼，大家也都知道彼此的代碼及主管的核准代碼
      ，一月二十一日上午列印提貨單之機器有移機，伊到下午才開始列印等語。查
      依甲○○○提貨單補列明細表所示，告訴人指訴被告於九十一年一月廿一日補
      印提貨單三筆張數高達二百十八張，惟除被告行使之十四張，其餘附表二之二
      百零四張提貨單均未扣案。且告訴代理人庚○○於本院審理時又供稱：提貨單
      是否補列印完成，我們完全是依照電腦的資料所顯示的來看，如有完成，電腦
      會顯示從何時開始列印，何時結束列印，號碼從幾號到幾號，如果有卡紙等故
      障未列印完成，電腦還是會顯示列印完成等情，足見上開提貨單補列明細表雖
      顯示於九十一年一月廿一日被告補列提貨單三筆數高達二百十八張，但不足以
      證明其中附表二所示之二百零四張提貨單已列印完成。況查公訴人亦未提出被
      告有行使附表二所示之二百零四張偽造提貨單資料以供審認，尚難僅以電腦補
      列印明細表所顯示張數，遽認全數提貨單均列印完成。此外，復查無其他確切
      之證據足證被告有前述犯罪，依前開判例之意旨，應認被告此部分犯罪，尚屬
      不能證明。惟公訴人認被告此部分與其前開論罪科刑部分具有連續犯之裁判上
      一罪關係，故不另為被告此部分無罪之諭知。
據上論斷，應依刑事訴訟法第三百六十九條第一項前段、第三百六十四條、第二百九
十九條第一項前段，刑法第五十六條、第二百零一條第一項、第二百零五條，罰金罰
鍰提高標準條例第一條前段，判決如主文。
本案經檢察官林應華到庭執行職務。
中    華    民    國        九十三      年      五      月      六      日
                              臺灣高等法院高雄分院刑事第三庭
                                  審判長法官  周賢銳
                                        法官  黃建榮
                                        法官  謝宏宗
右正本證明與原本無異。
如不服本判決應於收受本判決後十日內向本院提出上訴書狀，其未述上訴理由者，
並得於提起上訴後十日內向本院補提理由書狀（均須按他造當事人之人數附繕本)「
切勿逕送上級法院」。
                                      書記官  賴梅琴
中    華    民    國        九十三      年      五      月      十      日
附錄：本判決論罪科刑法條：
刑法第二百零一條第一項
意圖供行使之用，而偽造、變造公債票、公司股票或其他有價證券者，處三年以上十
年以下有期徒刑，得併科三千元以下罰金。
附表一
┌──┬────┬────────┬─────┬───────┬────┬───┐
│編號│偽造日期│偽造之提貨單號碼│偽造提貨單│行使偽造提貨單│行使提貨│ 備註 │
│    │        │及其發行者      │  金  額  │ 日期/地點    │單之金額│      │
├──┼────┼────────┼─────┼───────┼────┼───┤
│一、│九十一年│0000000000000   │面額一千五│九十一年一月二│一千五百│此行使│
│    │一月十九│（中國造船公司）│百元      │十日下午一時四│元      │部份係│
│    │日      │                │          │十分許        │        │起訴效│
│    │        │                │          │甲○○○和平店│        │力所及│
│    │        │                │          │地下一樓超市  │        │      │
├──┼────┼────────┼─────┼───────┼────┼───┤
│二、│九十一年│0000000000000、 │每張一千一│九十一年一月二│五千二百│此行使│
│    │一月二十│（台塑公司）    │百一十一元│十二日下午六時│四十四元│部份係│
│    │一日    │0000000000000、 │，共五千五│十六分許      │        │檢察官│
│    │        │（台塑公司）    │百五十五元│大立伊勢丹百貨│        │起訴事│
│    │        │0000000000000、 │          │公司三樓31櫃  │        │實    │
│    │        │（台塑公司）    │          │              │        │      │
│    │        │0000000000000、 │          │              │        │      │
│    │        │（中央信託局）  │          │              │        │      │
│    │        │0000000000000   │          │              │        │      │
│    │        │（中央信託局）  │          │              │        │      │
├──┼────┼────────┼─────┼───────┼────┼───┤
│三、│九十一年│0000000000000、 │每張一千一│九十一年一月二│五千九百│此行使│
│    │一月二十│（中央信託局）  │百一十一元│十二日下午六時│五十五元│部份係│
│    │一日    │0000000000000、 │，共六千六│四十分許      │        │起訴效│
│    │        │（中央信託局）  │百六十六元│大立伊勢丹百貨│        │力所及│
│    │        │0000000000000、 │          │公司一樓02櫃  │        │      │
│    │        │（中央信託局）  │          │              │        │      │
│    │        │0000000000000、 │          │              │        │      │
│    │        │（中央信託局）  │          │              │        │      │
│    │        │0000000000000、 │          │              │        │      │
│    │        │（中央信託局）  │          │              │        │      │
│    │        │0000000000000   │          │              │        │      │
│    │        │（中央信託局）  │          │              │        │      │
├──┼────┼────────┼─────┼───────┼────┼───┤
│四、│九十一年│0000000000000、 │每張一千一│九十一年一月二│補付款一│此行使│
│    │一月二十│（台塑公司）    │百一十一元│十三日中午十二│千四百三│部份係│
│    │一日    │0000000000000、 │，共三千三│時四十分許    │十三元  │檢察官│
│    │        │（台塑公司）    │百三十三元│換購編號二同櫃│        │起訴事│
│    │        │0000000000000   │          │之衣服        │        │實    │
│    │        │（中央信託局）  │          │              │        │      │
├──┼────┴────────┴─────┼───────┴────┴───┤
│共計│偽造提貨單十五張；                    │行使偽造提貨單金額共計為：      │
│    │面額合計為一萬七千零五十四元。        │一萬四千一百三十二元。          │
└──┴───────────────────┴────────────────┘
附表二                               （註：提貨單號碼尾碼為檢查碼）
┌──┬────────┬───┬─────┬──────┬──────┐
│編號│  提貨單號碼    │ 張數 │ 每張面額 │面 額 合 計 │ 發行單位   │
├──┼────────┼───┼─────┼──────┼──────┤
│一、│0000000000000號 │195張 │一千一百一│二十一萬六千│台塑公司    │
│    │至              │      │十一元    │六百四十五元│            │
│    │0000000000000號 │      │          │            │            │
│    │（扣除0000000000│      │          │            │            │
│    │056、094、162、1│      │          │            │            │
│    │86、209等五張） │      │          │            │            │
├──┼────────┼───┼─────┼──────┼──────┤
│二、│0000000000000號 │7張   │一千一百一│七千七百七十│中央信託局高│
│    │至              │      │十一元    │七元        │雄分局      │
│    │0000000000000號 │      │          │            │            │
│    │（扣除0000000000│      │          │            │            │
│    │437、451、468、4│      │          │            │            │
│    │82、499、505、53│      │          │            │            │
│    │6、550、574等九 │      │          │            │            │
│    │張）            │      │          │            │            │
├──┼────────┼───┼─────┼──────┼──────┤
│三、│0000000000000號 │2張   │五百五十六│一千一百一十│天二工業公司│
│    │至              │      │元        │二元        │職工福利委員│
│    │0000000000000號 │      │          │            │會          │
│    │                │      │          │            │            │
├──┴────────┼───┴─────┼──────┴──────┤
│      總    計        │  共二○四張      │共二十二萬五千五百三十四元│
└───────────┴─────────┴─────────────┘
                                                                    ＱＨ
